臺灣高等法院臺南分院刑事判決
109年度上訴字第1459號
上  訴  人  
即  被  告  林經固



上列上訴人因違反廢棄物清理法案件，不服臺灣雲林地方法院10
7年度訴字第1060號中華民國109年9月30日第一審判決（起訴案
號：臺灣雲林地方檢察署106年度偵字第6866號），提起上訴，
本院判決如下：
    主  文
原判決撤銷。
林經固犯廢棄物清理法第四十六條第四款之非法清理廢棄物罪，
處有期徒刑壹年貳月。
    事  實
一、林經固係○○砂石行之負責人，明知未經主管機關許可，不得
    提供土地堆置廢棄物，且其未依廢棄物清理法第41條第1項
    規定，取得直轄市、縣（市）主管機關或中央主管機關委託
    機關所核發之公民營廢棄物處理機構許可文件，不得從事廢
    棄物之貯存，竟基於非法堆置、貯存廢棄物之犯意，自民國
    106年1月某日起，收受○○鋼鐵企業股份有限公司（下稱○○鋼
    鐵公司）所產生之「其他單一非有害廢金屬或金屬廢料混合
    物」一般事業廢棄物，及來源不明之「廢鑄砂」一般事業廢
    棄物，陸續堆置在其有三分之一持分並由其管領之雲林縣○○
    鄉○○段000○000○00○000○00○000○00地號土地上。嗣雲林縣環
    境保護局人員於106年10月18日前往上址執行稽查工作，始
    悉上情。
二、案經雲林縣警察局西螺分局報請臺灣雲林地方檢察署檢察官
    偵查起訴。
    理  由
一、證據能力方面：
　　本案檢察官所舉用以證明被告林經固犯罪，並為本判決引用
    之各項證據，其中供述證據部分，均未據被告爭執證據能力
    ，且迄至本案辯論終結，亦未就證據能力聲明異議，本院審
    酌各該供述證據作成當時，既非受違法詢問，亦無何影響被
    告或證人陳述任意性之不適當情況，所供、所證內容復與本
    案事實有相當之關聯性，亦無其他可信度明顯過低之情形，
    依刑事訴訟法第156條第1項、第159條之5之規定，前揭被告
    及證人於警詢、偵查中所為之供、證內容均有證據能力。至
    檢察官所舉用以證明上開被告犯罪並為本判決所引用之各項
    非供述證據，均非違背法定程序取得，依同法第158條之4之
    反面解釋，亦有證據能力。
二、得心證之理由：
　㈠訊據被告對於上開犯罪事實，均坦承不諱，而被告經營○○砂
    石行，於其與他人共有且對之有管領力之雲林縣○○鄉○○段00
    0○000○00○000○00○000○00地號土地上堆置一般事業廢棄物，
    亦經雲林縣環境保護局承辦人黃○硯、○○鋼鐵公司勞安中心
    主任陳○和於偵查中到庭證述明確（見偵卷第60至61、74至7
    5、100頁），並有雲林縣環境保護局環境稽查工作紀錄、○○
    砂石行之營利事業登記證、雲林縣○○鄉○○段000○000○00○000
    ○00○000○00地號土地所有權狀、○○砂石行與○○鋼鐵公司苗栗
    分公司所簽立之買賣合約書、雲林縣環境保護局106年12月2
    0日雲環廢字第1060047 800號函暨該函檢附之相關資料、現
    場照片、○○鋼鐵公司苗栗分公司鐵砂土運輸合約書、雲林縣
    環境保護局107年11月19日雲環衛字第1071035398號函暨廢
    棄物檢測工作成果報告及相關資料等件（見警眷第3至9、11
    至16頁；偵卷第12至34、103至106、116至146頁）在卷可資
    佐證。
　㈡被告於警詢及偵查中雖辯稱：其堆置之物係其向○○鋼鐵公司
    購買之鐵砂土，經重新整理後，可再賣給鋼鐵公司再利用熔
    解，而查獲之廢鑄砂係由臺南○○之○○鑄鐵廠將廢鑄沙載至其
    經營之砂石廠代工處理，再交還該工廠使用云云。然：
　　⒈雲林縣環境保護局於107年7月13日前往被告經營之○○砂石
      行就該處堆置之廢鐵砂土進行採樣，經送工業技術研究院
      檢測分析結果，○○砂石行收受堆置之廢鐵砂土成份不僅有
      生鏽廢鐵釘及砂土，亦包含破碎細小木材、玻璃等物質，
      且含鐵成份比例低，不具選礦冶煉價值，故該廢鐵砂土仍
      認定為「其他單一非有害廢金屬或金屬廢料混合物(廢棄
      物代碼D-1399)」，有前引雲林縣環境保護局107年11月19
      日雲環衛字第1071035398號函暨檢附之廢棄物檢測工作成
      果報告在卷可憑，則被告前於偵查中辯稱收受自○○鋼鐵公
      司之廢鐵砂土為再利用資源云云，已與調查結果不符。
　　⒉又經濟部依據廢棄物清理法第39條規定之授權所訂定之「
      經濟部事業廢棄物再利用種類及管理方式」，其中編號十
      一部份，固將「廢鑄砂」列為得再利用之事業廢棄物，然
      依上開管理方式之規定，得再利用廢鑄砂之再利用機構以
      領有工廠登記證或符合免辦理登記規定之製造業為限。查
      被告經營之○○砂石行並未領有工廠登記證，此業據被告於
      本院審理中自承在卷（見本院卷第126頁），而依卷存○○
      砂石行營利事業登記證所載營業項目，亦未見有何符合製
      造業之營業項目，則被告所經營之○○砂石行既不符合前開
      管理方式所定再利用機構之標準，自不得針對「廢鑄砂」
      進行再利用。被告辯稱再利用云云，並非可取。
　㈢綜上所述，堪認被告於原審及本院審理中所為之自白與事實
    相符，應可採信。本案事證明確，被告犯行洵堪認定，應依
    法論科。
三、論罪：　　
　㈠按廢棄物清理法第46條第3款規定之未經許可提供土地堆置廢
    棄物罪所欲規範者，應係未經主管機關許可而提供土地堆置
    廢棄物之行為，係以提供土地者為處罰對象；為改善環境衛
    生，維護國民健康，避免造成污染，固不側重於行為人對該
    土地是否有所有權、是否有權使用，亦不問提供之土地係供
    自己或他人堆置廢棄物，然仍當以行為人對於所提供之土地
    具有管領之事實為其前提。亦即凡以自己所有之土地，或有
    權使用（如借用、租用等）、無權占用之他人土地，以供自
    己或他人堆置廢棄物之行為，均有上開條款之適用（最高法
    院106年度台上字第1739號判決意旨參照）。又廢棄物清理
    法第46條第4款所規定之犯罪構成要件行為，計有「貯存」
    、「清除」及「處理」三者，其中所謂「貯存」，指一般廢
    棄物於清除、處理前，放置於特定地點或貯存容器、設施內
    之行為，「清除」則指一般廢棄物之收集、運輸行為，至「
    處理」則包含：⑴中間處理：指一般廢棄物在最終處置前，
    以物理、化學、生物、熱處理、堆肥或其他處理方法，改變
    其物理、化學、生物特性或成分，達成分離、減積、去毒、
    固化或安定之行為。⑵最終處置：指將一般廢棄物以安定掩
    埋、衛生掩埋或封閉掩埋之行為。⑶再利用：一般廢棄物做
    為原料、材料、燃料、填土或其他經中央主管機關及目的事
    業主管機關認定之用途行為，有行政院環境保護署發布之「
    一般廢棄物貯存清除處理方法及設施標準」可資參酌。
　㈡查被告未經主管機關許可，在其管領之土地堆置一般事業事
    業廢棄物，且未向相關主管機關申請核發公、民營廢棄物處
    理機構許可文件，即從事廢棄物之堆置、貯存，核其所為，
    係犯廢棄物清理法第46條第3款之未經許可提供土地堆置廢
    棄物罪及同條第4款前段之非法清理廢棄物罪。起訴書所犯
    法條欄雖漏未引用廢棄物清理法第46條第3款之規定，惟其
    犯罪事實欄已載明被告未經主管機關許可提供土地堆置廢棄
    物之事實，公訴意旨對起訴法條之引用有所缺漏，應予補充
    。被告以一行為同時該當廢棄物清理法第46條第3款、第4款
    所定犯罪構成要件，為想像競合犯，應依刑法第55條前段之
    規定，從情節較重之廢棄物清理法第46條第4款前段之非法
    清理廢棄物罪處斷。
　㈢又廢棄物清理法第46條第4款前段之非法清理廢棄物罪，係以
    未依同法第41條第1項規定領有廢棄物清除、處理許可文件
    而受託清除、處理廢棄物者為犯罪主體，再依該法第41條第
    1項前段觀之，可知立法者顯然已預定廢棄物之清除、處理
    行為通常具有反覆實行之性質。是本罪之成立，本質上即具
    有反覆性，而為集合犯。倘行為人在密切接近之一定時間及
    空間內，反覆從事廢棄物之清除、處理行為，於行為概念上
    得認為係一罪（最高法院105年度台上字第2691號判決意旨
    參照）。查被告於106年1月間某日起至同年10月18日為警查
    獲之非法清理廢棄物之行為，為集合犯，應論以包括一罪。
四、撤銷改判之理由：
　㈠原審以本案事證明確，予以論罪科刑，固非無見。惟檢察官
    起訴書已載明被告將一般事業廢棄物堆置於其所管領之雲林
    縣○○鄉○○段000○000○00○000○00○000○00地號土地之事實，僅
    所犯法條欄漏未記載廢棄物清理法第46條第3款之條文，原
    審就此未予斟酌審認，尚有未洽。被告提起上訴雖未就此加
    以指摘，然原判決既有前述未洽之處，仍應由本院撤銷改判
    ，以期適法。
　㈡爰審酌被告未取得廢棄物處理許可文件，猶在其管領之土地
    上堆置一般事業廢棄物，損害控管廢棄物清理業者之行政管
    理機制，而被告堆置、貯存之廢棄物數量甚鉅，對環境衛生
    潛生之危害亦重，雖被告於審理中坦承犯行，尚有悔意，然
    本案遭查獲迄今已逾3年，被告仍未清理其堆置之一般事業
    廢棄物，僅泛言經濟狀況不佳，無力支付清運費用，犯後態
    度仍屬可議，其空言請求從輕量刑，並無可取；兼衡其智識
    程度、領有身心障礙證明、家庭、生活狀況等一切情狀，量
    處如主文所示之刑。又被告遭查獲迄今仍未能將堆置在上開
    土地上之一般事業廢棄物清除，對於環境衛生之潛在危害仍
    然持續，無從認其已知所警惕而無再犯之虞。被告請求本院
    諭知緩刑，並無理由，併予敘明。
據上論斷，應依刑事訴訟法第369條第1項前段、第364條、第299
條第1項前段，廢棄物清理法第46條第3款、第4款前段，刑法第1
1條前段、第55條，判決如主文。
本案經檢察官紀芊宇提起公訴，檢察官蔡麗宜於本院到庭執行職
務。
中　　華　　民　　國　　110 　年　　8 　　月　　12　　日
                  刑事第七庭    審判長法　官  吳勇輝
                                      法　官  吳錦佳
                                      法　官  周紹武
以上正本證明與原本無異。
如不服本判決應於收受送達後20日內向本院提出上訴書狀，其未
敘述上訴理由者，並得於提起上訴後20日內向本院補提理由書（
均須按他造當事人之人數附繕本）「切勿逕送上級法院」。
　　　　　　　　　　　　　　　　　　　書記官  楊宗倫 　
中　　華　　民　　國　　110 　年　　8 　　月　　12　　日
附錄本案論罪科刑法條：
廢棄物清理法第46條
有下列情形之一者，處1年以上5年以下有期徒刑，得併科新臺幣
1千5百萬元以下罰金：
一、任意棄置有害事業廢棄物。
二、事業負責人或相關人員未依本法規定之方式貯存、清除、處
    理或再利用廢棄物，致污染環境。
三、未經主管機關許可，提供土地回填、堆置廢棄物。
四、未依第41條第1項規定領有廢棄物清除、處理許可文件，從
    事廢棄物貯存、清除、處理，或未依廢棄物清除、處理許可
    文件內容貯存、清除、處理廢棄物。
五、執行機關之人員委託未取得許可文件之業者，清除、處理一
    般廢棄物者；或明知受託人非法清除、處理而仍委託。
六、公民營廢棄物處理機構負責人或相關人員、或執行機關之人
    員未處理廢棄物，開具虛偽證明。